臺灣板橋地方法院民事判決　　　　　　　93年度訴字第1461號
原　　　告　臺北汽車客運股份有限公司
　　　　　　　　　　　　號
法定代理人　丁○○
原　　　告　甲○○
上二人共同
訴訟代理人　盧慶南律師
被　　　告　丙○○
　　　　　　　　　　　　弄18.
被　　　告　乙○○
訴訟代理人　林美倫律師
　　　　　　陳豪杉律師
　　　　　　陳勵新律師
上列當事人間請求損害賠償事件，經本院於民國94年4月21日言
詞辯論終結，判決如下：
    主      文
被告丙○○應給付原告臺北汽車客運股份有限公司新台幣肆拾玖
萬柒仟貳佰陸拾玖元及自民國九十三年八月十二日起至清償日止
，按年息百分之五計算之利息。
被告丙○○應給付原告甲○○新台幣貳萬柒仟貳佰壹拾柒元及自
民國九十三年八月十二日起至清償日止，按年息百分之五計算之
利息。
原告其餘之訴駁回。
訴訟費用由被告丙○○負擔分百之三十六；餘由原告負擔。
本判決第一項於原告臺北汽車客運股份有限公司以新台幣壹拾柒
萬元供擔保後，得假執行。
本判決第二項於原告甲○○以新台幣壹萬元供擔保後，得假執行
。
原告其餘假執行之聲請駁回。
    事實及理由
一、按訴狀送達後，原告不得將原訴變更或追加他訴，但擴張或
    減縮應受判決事項之聲明者，不在此限，民事訴訟法第255
    條第1 項第3 款定有明文。本件原告起訴時之聲明原為：(一)
    被告等應連帶給付原告臺北汽車客運股份有限公司（下稱臺
    北汽車客運公司）新台幣（下同）1,126,896 元及自起訴狀
    繕本送達翌日起至清償日止，按年息5%計算之利息。(二)被告
    等應連帶給付原告甲○○79,827元及自起訴狀繕本送達翌日
    起至清償日止，按年息5%計算之利息。嗣原告臺北汽車客運
    公司於93年9 月27日以民事追加狀將訴之聲明變更為：被告
    等應連帶給付原告台北汽車客運公司1,393,848 元及自起訴
    狀繕本送達翌日起至清償日止，按年息5%計算之利息；原告
    甲○○亦於94年3 月24日言詞辯論時將訴之聲明變更為：被
    告等應連帶給付原告甲○○73,002元及自起訴狀繕本送達翌
    日起至清償日止，按年息5%計算之利息。經查，原告所為前
    開訴之變更，核屬擴張或減縮應受判決事項之聲明，依首揭
    規定，不在禁止之列，應予准許，先此敘明。
二、原告主張：原告甲○○為原告臺北汽車客運公司受僱司機，
    93年6 月28日晚上9 時許，駕駛原告臺北汽車客運公司所有
    車牌號碼2U-229營業大客車，沿台北縣中和市○○路往新店
    方向行駛，行經中和交流道匝道前路口時，遭自該匝道駕車
    而下之被告丙○○駕駛被告乙○○所有之7E-8176 號自用小
    客車撞擊，致原告甲○○受有左膝挫傷疑似脛骨粗隆部裂傷
    之傷害，原告臺北汽車客運公司所有之上開車輛車身右側、
    車體大樑、車身骨架及底盤亦因此受損。本件車禍係因被告
    丙○○酒後無照駕駛及闖紅燈所致，被告丙○○依民法第18
    4 條及第191 條之2 規定，自應賠償原告因此所受之損害。
    又被告乙○○明知丙○○無照駕駛仍將所有之小貨車交其駕
    駛，違反道路交通管理處罰條例第21條第1 項第1 款、第28
    條之規定，而該等規定乃係保護他人之法律，應推定其有過
    失，自應與被告丙○○連帶負損害賠償責任。原告臺北汽車
    客運公司所有上開車輛受損部分之修護費用為881,736 元，
    又因車輛修護須45個工作天始能完成，以該型車輛每車營收
    93年6 月份為163,435.1 元計算，每天營業損失為5,448 元
    ，因被告迄未修復該車，原告營業損失算至93年9 月30日止
    共計94天，損害額為512,112 元，以上合計1,393,848 元。
    至原告甲○○因傷計支出醫療費用1,827 元；又因傷無法工
    作14天，以原告甲○○於93年7 月間出勤17日，實領27,922
    元計算，每天薪資為1,643 元，故14天無法工作之損失為23
    002 元。再因被告不法侵害，迄今左膝仍未復原，精神所受
    痛苦甚鉅，請求50,000元賠償，稍資慰藉，以上共計73,002
    元，爰依民法第184 條、第185 條、第191 條之2 及第195
    條規定提起本件訴訟等語，並聲明：(一)被告等應連帶給付原
    告臺北汽車客運公司1,393,848 元及自起訴狀繕本送達之翌
    日起至清償日止按年息5%計算之利息。(二)被告等應連帶給付
    原告甲○○73,002元及自起訴狀繕本送達之翌日起至清償日
    止按年息5%計算之利息。(三)原告願供擔保，請准宣告假執行
    。
三、被告則以下列陳辭置辯，並均聲明：原告之訴駁回。被告乙○○並另陳明如受不利判決，願以現金或同額台灣銀行可轉
    讓之定期存單供擔保，請准宣告免為假執行。
    (一)被告乙○○並不知悉丙○○係無照駕駛，不須負損害賠償
      責任：
      被告丙○○於肇事前係以駕駛貨車為業，並在訴外人貿源
      汽車貨運有限公司任職，被告乙○○不知丙○○係無照駕
      駛，亦不知其是否遭吊扣或吊銷駕駛執照，丙○○如告知
      被告乙○○其駕駛執照已被吊扣或吊銷，被告乙○○自不
      可能將車輛借其使用，是被告乙○○並不知悉丙○○係無
      照駕駛，不須負侵權行為之損害賠償責任，原告稱被告乙○○明知丙○○係無照駕駛云云，自應負舉證責任。
    (二)關於原告臺汽車客運公司請求賠償1,393,848 元部分：
      1.原告臺北汽車公司主張修復費用381,736 元、修復期須
        45天，應負舉證責任。
      2.原告臺北汽車公司如認汽車不修復將造成其營業損失，
        自應委請修車廠將系爭車輛修復，嗣後再向被告丙○○
        請求修復費用，原告臺北汽車公司放任營業損失之擴大
        ，與被告丙○○之侵權行為並無因果關係。
      3.原告臺北汽車公司主張受有每日營運損失5,448 元，惟
        其自承所行駛之橘五公車路線係維持以往之發車數量，
        故並無營業損失可言。
      4.原告臺北汽車公司請求之營業損失，被告丙○○亦可主
        張損益相抵，即其所請求之營業損失尚須扣除營運之成
        本費用。
    (三)關於原告甲○○請求賠償79,827元部分：
      1.原告甲○○係臺北汽車客運公司之員工，其係因公受傷
        ，是原告甲○○須就其主張之薪資債權受損，負舉證責
        任，如其薪資債權並未受損，即不得向被告丙○○請求
        薪資之損害賠償。
      2.原告甲○○僅受輕微挫傷，醫生囑咐須休養一星期，然
        被告丙○○係國中肄業，肇事後即失業，是原告甲○○
        向被告丙○○請求50,000元之慰撫金，顯屬過高。應參
        酌雙方之經濟能力及身份地位等一切情狀，原告甲○○
        所請求之精神慰撫金，應以5,000 元為當。
四、兩造不爭執之事實：
    (一)被告丙○○於93年6 月28日晚上9 時許，酒醉且在駕照遭
      吊扣期間無照駕駛被告乙○○所有之車號7E-8176 號自用
      小貨車，並闖越紅燈，因而撞擊原告甲○○所駕駛之原告
      臺北汽車客運公司所有車牌號碼2U-229營業大客車，致原
      告甲○○受有左膝挫傷疑似脛骨粗隆部裂傷之傷害，原告
      臺北汽車客運公司所有之上開車輛亦受有損害。
    (二)被告丙○○對原告應負侵權行為之損害賠償責任。
五、本件兩造所爭執者在於被告乙○○就原告所受損害是否應負
    賠償責任及原告請求之各項賠償是否合理，茲審究如次：
    (一)關於「被告乙○○就原告所受損害是否應負賠償責任」部
      分：
      查原告主張被告乙○○應負損害賠償責任無非係以其明知
      丙○○係無照駕駛，卻仍將所有之7E-8176 號自用小車輛
      借予丙○○使用為據。然此已為被告乙○○所否認，且其
      早於93年8 月26日本院板橋簡易庭進行調解時即已表示：
      丙○○本來就有駕照，我不清楚丙○○的駕照何時被吊銷
      ，我不知道丙○○係無照駕駛，不同意負連帶賠償責任等
      語，有被告乙○○提出之本院板橋簡易庭93年度板調字第
      164 號數位錄音紀錄光碟1 片為證，並經本院勘驗屬實，
      製有勘驗筆錄在卷可稽。此外，被告丙○○於本院審理時
      亦稱：「乙○○並不知道我的駕照被吊扣……駕照被吊扣
      是很丟臉的事，所以沒有跟別人講」（見本院93年11月18
      日言詞辯論筆錄），足見被告乙○○上開所辯非屬無據。
      而原告復未能提出任何積極證據證明被告乙○○確係在知
      悉丙○○係無照駕駛之情形下，出借所有車輛予丙○○使
      用，自難認原告此部分之主張為可採。準此，被告乙○○
      既不知悉丙○○係無照駕駛，則其出借所有車輛供丙○○
      使用，自無違反保護他人法律之可言，是以原告主張被告
      乙○○應依民法第184 條第2 項規定負損害賠償責任，亦
      難認為有理。
    (二)關於「原告請求之各項賠償是否合理」部分：
      (甲)原告臺北汽車客運公司部分：
        (1)修復費用：
          1.原告臺北汽車客運公司主張其所有2U-229號營業大
            客車受撞後，車身右側、車體大樑、車身骨架及底
            盤等處受損，損壞部分估算須支出修復費881,736
            元，其中材料費為664,736 元，工資則為217,000
            元等情，業據提出車損照片24幀、損壞車輛估修單
            影本2 紙及物料基本資料明細表影本1 份為證。被
            告丙○○雖辯稱車輛受損情形並未如此嚴重且原告
            所估修復費用過高云云，惟並未舉證以實其說，是
            其所辯要難採信，堪認原告之主張為真實。
          2.按負損害賠償責任者，除法律另有規定或契約另有
            訂定外，應回復他方損害發生前之原狀；前項情形
            ，債權人得請求支付回復原狀所必要之費用，以代
            回復原狀，民法第213 條第1 項、第3 項分別定有
            明文。又損害賠償之目的在於填補所生之損害，故
            其應回復者，並非原來狀態，而係應有狀態，從而
            ，物被毀損時，被害人請求賠償物被毀損所減少之
            價額，得以修復費用為估定之標準，但以必要者為
            限（例如：修理材料以新品換舊品，應予折舊），
            復有最高法院77年度第9 次民事庭會議決議可資參
            照。
          3.本件原告臺北汽車客運公司所有汽車之修理既以新
            零件更換被損害之舊零件，故原告臺北汽車客運公
            司以修理費作為損害賠償之依據時，自應將其中之
            零件折舊部分予以扣除。而依行政所頒固定資產耐
            用年數表及固定資產折舊率之規定，營業用客車之
            耐用年數為4 年，依定率遞減法每年折舊千分之43
            8 。本件2U-229號營業大客車係89年6 月出廠，有
            原告提出之該車行車執照影本在卷可稽，迄本件事
            故發生日即93年6 月28日止，已使用4 年，依定率
            遞減法第1 年折舊額為291,154 元【664,736x0.43
            8 = 291,154 ，元以下四捨五入，以下同】，第2
            年折舊額為163,629 元【（664,736-291,154）x0.
            438 = 163,629 】，第3 年折舊額為91,959元【（
            66 4,736-291,154-163,629）x0.438＝91,959】。
            第4 年折舊額為51,681元【（664,736-291,154-16
            3,629-91,959）x0.438= 51,681】。惟採用定率遞
            減法者，其最後1 年之折舊額，加歷年折舊累計額
            ，其總和不得超過該資產成本原額之10分之9 ，財
            政部45年7 月31日行政院台（45）財字第4180號函
            示甚明，原告上開車輛歷年折舊額累計為598,423
            元【291,154+163,629+91,959+51,681=598,423 】
            ，其總和已逾修復費用原額10分之9 即598,262 元
           【 664,736x9/10＝598,262 】，依上開說明，自應
            以修復費用原額10分之9 即598,262 元做為折舊總
            額，則扣除折舊後，原告得請求之修復費為283,47
            4 元【881,736-598,262=283,474 】，原告在此範
            圍內之請求應予准許，逾越上開金額之請求則無理
            由，不應准許。
        (2)營業損失：
          1.查原告臺北汽車客運公司所有上開車輛修復須耗時
            45天，有原告提出之損壞車輛估修單在卷可考。而
            原告以上開車型車輛行駛橘5 線，93年6 月份每車
            之營收為163,435.1 元，換算該車每日營收應為5,
            448 元，亦有原告所提「橘5 92年93年各項營運資
            料表」在卷可佐。是以，原告所有上開車輛因修復
            致有45天不能行駛之營業損失為245,160 元【45天
            x5,448元=245,160元】。
          2.又原告經營之橘5 線路線乃交通部所指定，班次均
            屬固定，系爭車輛因受損無法行駛，原告遂指派另
            外車輛頂替行駛，故系爭車輛未能行駛，除省下油
            錢外，其餘營運成本並未減省等情，已據原告臺北
            汽車客運公司陳明在卷，依民法第216 條之1 規定
            ，原告因系爭車輛不能行駛而減省之油費，即應自
            請求之賠償金額中扣除。而系爭車輛93年6 月份計
            加油25天，共1,056公升，平均每日用油42.24公升
            ，以每公升16.5 元計算，每日油資為697元，有原
            告所提且被告亦不爭執之原告板前站柴油卡影本2
            紙及柴油消耗計表影本1 紙為證，因此，系爭車輛
            45天未行駛所減省之油資為31,365元【45天x697元
            =31,365 元】。
          3.從而，原告所有系爭車輛因修復耗時45天不能行駛
            之營業損失245,160 元，於扣除該車45天未行駛所
            減省之油資31,365元後，原告所得請求之金額應為
            213,795 元。
          4.至原告另以被告對修復費用有意見，致其遲未修復
            系爭車輛為由，請求被告賠償修復系爭車輛所需上
            開45天外其餘49天之營業損失部分，因該部分損失
            係由於原告怠於修復所致，與被告丙○○之侵權行
            為難認有相當因果關係存在，故原告請求被告賠償
            系爭車輛修復期間以外之營業損失，為無理由，不
            准許。
      (乙)原告甲○○部分：
        (1)醫療費用：
          查原告甲○○主張其因本件車禍受傷計支付醫療費用
          1,827 元，業據提出醫療費用收據影本6 紙為證，被
          告對此亦不爭執，堪信為真實，故原告此部分之請求
          自應准許。
        (2)工作損失：
          1.查原告甲○○因本件車禍受傷無法工作而向僱主請
            公傷假，請假期間之底薪僱主有給付，但營運獎金
            、里程獎金、績效獎金等其他給付則未予給付等情
            ，已據原告甲○○之僱主即同案原告臺北汽車客運
            公司陳述綦詳。又依原告提出之臺北客運員工薪資
            明細表所載，原告甲○○於93年6 月28日因本件車
            禍受傷後，93年6 、7 月所請公傷假之日數分別為
            2 日及8 日。原告甲○○因本件車禍受傷無法工作
            所請公傷假日數既為10日，自應以此計算其工作損
            失，故原告甲○○主張以14日計算不能工作之損失
            ，洵屬無據，合先敘明。
          2.次查，原告甲○○請假期間僱主仍支付每月底薪11
            , 900 元，既如前述，故計算其每日工作損失時自
            應將底薪部分予以扣除。又原告甲○○於93年6 月
            份之薪資總額為48,825元，出勤日數24日，此觀卷
            附之原告93年6 月份員工薪資明細表即明，扣除底
            薪11,900元後，原告所領其餘各項獎金之給付總額
            為36,925元，以出勤日數24日計算，平均每日為1,
            539 元。是以，原告甲○○10日因傷不能工作之損
            失應為15,390元，原告逾此範圍之請求，為無理由
            ，不應准許。
        (3)精神慰撫金：
          按不法侵害他人之身體、健康者，被害人雖非財產上
          之損害，亦得請求賠償相當之金額，民法第195 條第
          1 項前段定有明文。查原告甲○○因本件車禍受有左
          膝挫傷、疑似脛骨粗隆部裂傷、疑似內側韌帶損傷，
          已如前述，自堪認其身體及精神確實受有痛苦，是其
          請求精神慰藉金，並無不合。又原告甲○○係國中畢
          業，擔任駕駛工作，每月收入約52,000元；被告楊正
          義則為國中肄業，目前在打零工，每月收入不到30,0
          00元等情，為兩造自承在卷。本院審酌兩造之身分、
          地位、經濟狀況及原告甲○○受害程度等一切情狀，
          認原告請求給付精神慰撫金50,000萬元，核屬過高，
          應減為10,000元，方屬公允，原告逾此部分之請求不
          應准許。
六、綜上所述，原告臺北汽車公司之損害共計為497,269 元；原
    告甲○○之損害共計為27,217元，故原告本於侵權行為之法
    律關係，請求被告丙○○分別賠償上開金額及均自起訴狀繕
    本送達翌日即93年8 月12日至清償日止，按年息5%五計算之
    利息，為有理由，應予准許，逾此部分之請求，則無理由，
    應予駁回。
七、原告皆陳明願供擔保，聲請宣告假執行，經核其二人勝訴部
    份，合於法律之規定，爰酌定相當之擔保金額宣告之；其餘
    假執行之聲請，則因訴之駁回而失所依附，不予准許。又本
    判決就原告二人所命各別給付之價額雖均未逾500,000 元，
    惟因所命給付合併計算之價額已逾500,000 元，與民事訴訟
    法第389 條第1 項第5 款規定尚有未合，自毋庸依職權宣告
    假執行（見吳明軒著之中國民事訴訟法），併此敘明。
八、訴訟費用負擔之依據：民事訴訟法第79條。
中　　華　　民　　國　　94　　年　　5 　　月　　5 　　日
                  民事第二庭    法　官　程怡怡
以上正本，係照原本作成。
如對本判決上訴，須於判決送達後20日內向本院提出上訴狀
中　　華　　民　　國　　94　　年　　5 　　月　　5 　　日
                                書記官　楊舒惟
